【裁判字號】    98,上易,1710
【裁判日期】    990708
【裁判案由】    賭博
【裁判全文】
臺灣高等法院臺中分院刑事判決        98年度上易字第1710號
上  訴  人  臺灣臺中地方法院檢察署檢察官
被      告  乙○○
            丁○○
上二人共同
選任辯護人  江燕鴻律師
            梁郁翎律師
被      告  丙○○
被      告  戊○○
上列上訴人等因賭博案件，不服臺灣臺中地方法院98年度易字第
1793號中華民國98年7月24日第一審判決（起訴案號：臺灣臺中
地方法院檢察署98年度偵字第4174號），提起上訴，本院判決如
下：
    主  文
上訴駁回。
    事實及理由
一、本案經本院審理結果，認第一審判決之認事用法及量刑均無
    不當，應予維持，並引用第一審判決書記載之事實、證據及
    理由（如附件）。
二、臺灣臺中地方法院檢察官上訴意旨雖認被告等4人之犯行，
    尚構成刑法第268條意圖營利提供賭博場所及聚眾賭博罪嫌
    ，原審未依刑法第268條論處，核有違誤云云。然查本件被
    告等係以所提供之遊戲機具與賭客對賭，藉射倖機會牟取利
    得，而非藉提供賭博場所或聚集賭客之行為本身牟取利得，
    所為尚與刑法第268條之犯罪構成要件有間，原審法院於判
    決內所示見解，與本院無異，應予維持。此外，檢察官並未
    提出其他不利被告等之證據，其上訴並無理由，應予駁回。
三、被告丙○○、戊○○經合法傳喚，無正當之理由不到庭，爰
    不待其陳述，逕行判決。
四、據上論斷，應依刑事訴訟法第371條、第373條、第368條，
    判決如主文。
本案經檢察官甲○○到庭執行職務。
中    華    民    國     99    年    7     月    8    日
            刑事第十一庭  審判長法  官  郭  同  奇
                                法  官  洪  曉  能
                                法  官  許  冰  芬
上列正本證明與原本無異。
不得上訴。
                                書記官  蔡  嘉  萍
中    華    民    國     99    年    7     月    8    日
附件：
臺灣臺中地方法院刑事判決              98年度易字第1793號
公  訴  人  臺灣臺中地方法院檢察署檢察官
被      告  乙○○  男  30歲（民國○○年○月○日生）
                    身分證統一編號：Ｚ000000000號
                    住南投縣南投市○○里○○路106巷9號
            戊○○  女  28歲（民國○○年○月○○日生）
                    身分證統一編號：Ｚ000000000號
                    住臺中縣太平市○○里○○街23之1號2樓
            丁○○  女  21歲（民國○○年○○月○日生）
                    身分證統一編號：Ｚ000000000號
                    住臺中縣潭子鄉○○村○○路○段63號
上三人共同
選任辯護人  江燕鴻律師
            潘仲文律師
被      告  丙○○    男  39歲（民國○○年○月○○日生）
                      身分證統一編號：Ｚ000000000號
                      住臺中縣大里市○里里○里路18號4樓
上列被告等因賭博案件，經檢察官提起公訴（98年度偵字第4174
號），本院判決如下：
    主  文
乙○○、丙○○、戊○○、丁○○共同在公眾得出入之場所賭博
財物，乙○○處罰金新台幣貳萬元、丙○○、戊○○各處罰金新
台幣壹萬元、丁○○處罰金新台幣捌仟元，如易服勞役，均以新
臺幣壹仟元折算壹日。扣案如附表所示之物均沒收。
    犯罪事實
一、乙○○係依電子遊戲場業管理條例規定辦理營利事業登記之
    「泰和電子遊戲場」（址設臺中縣豐原市○○路39巷3 號1
    樓）之負責人，明知經營電子遊戲場業，不得從事賭博行為
    ，竟仍基於在公眾得出入場所賭博財物之集合犯意，自民國
    97年6 月8 日起，在上開「泰和電子遊戲場」內，擺設如附
    表編號1 至17所示之賭博性電子遊戲機具，與不特定人賭博
    財物。並自97年10月間起，以每月新臺幣（下同）1 萬8 千
    元薪資，僱用與其有共同犯意聯絡之戊○○擔任為賭客開分
    、洗分及兌換現金工作，又自98年1 月9 日起，由具有共同
    犯意聯絡且準備頂下該處營業之丙○○擔任現場負責人，負
    責現場營運監督、員工管理及兌換現金工作，丙○○並自98
    年1 月17日起僱用亦有上開共同犯意聯絡之丁○○，擔任開
    分、洗分工作。上開「泰和電子遊戲場」內賭博之方法為前
    來該店消費參與賭博之顧客，將現金交付戊○○、丁○○後
    ，由其2 人以一定比例兌換代幣或開啟機台分數，賭客押注
    分數與機器對賭，如押中，可贏得數倍押注分數，經戊○○
    、丁○○洗分後先領取計分卡，再依計分卡以1 ：1 之比例
    向戊○○、丙○○兌換現金，未中者，押注金額則悉數由乙○○等人贏取。
二、嗣於98年1 月31日12時許，臺中縣警察局豐原分局指示員警
    周罃喬裝賭客前往該店，由丁○○向周罃收取1 千元（此部
    分非屬賭資），即以1 ：1 比例開分把玩「賽馬（5 人座）
    」電子遊戲機具，俟累積分數剩下500 分時，周罃表明不願
    再把玩，丁○○旋為其洗分，再由戊○○兌換現金500 元予
    周罃（兌換方式為戊○○自櫃檯抽屜拿取500 元紙鈔1 張握
    於手中，請周罃尾隨渠上樓，將該張紙鈔置於置物櫃內，請
    周罃由置物櫃內拿取）而查獲上情（現場查獲之賭客徐勤富
    、吳水發另由本院改依簡易判決處刑），並扣得如附表所示
    之物【編號18之櫃臺現金，原扣得3,724 元，然應扣除員警
    基於偵蒐犯罪所交付而非屬賭資之款項500 元（員警本係交
    付1,000 元，嗣已由店員戊○○取出500 元兌換予員警），
    故櫃臺所內所餘現金應為3,224 元】。
三、案經臺中縣警察局豐原分局報告臺灣臺中地方法院檢察署檢
    察官偵查起訴。
    理      由
一、查有關以下所引用被告以外之人於審判外之言詞或書面陳述
    ，而不符合刑事訴訟法第159 條之1 至第159 條之4 之規定
    者，業經本院於審理時當庭提示而為合法之調查，公訴人、
    被告及辯護人均未於言詞辯論終結前聲明異議，本院審酌前
    開證據作成或取得之狀況，並無非法或不當取證之情事，且
    亦無顯不可信之情況，故認為適當而均得以作為證據，是前
    開證據依刑事訴訟法第159 條之5 之規定，均具有證據能力
    ，先予敘明。
二、上開犯罪事實，訊據被告乙○○、丙○○、戊○○、丁○○
    於本院審理中坦承不諱，並有現場電玩擺設圖1 份、現場照
    片4 張、蒐證光碟1 片暨翻拍光碟畫面之照片13張在卷可稽
    ，並有如附表一編號1 至17所示之賭博性電子遊戲機具及如
    附表一編號18、19所示向顧客收取所得之現金及消費券及編
    號20至26所示供賭博犯行所用之物扣案可佐，足見被告4 人
    之自白與事實相符，堪予採信。綜上，本件事證明確，被告
    4人上開賭博犯行洵堪認定，應依法論科。
三、核被告乙○○、丙○○、戊○○、丁○○所為，均係犯刑法
    第266 條第1 項前段之在公眾得出入場所賭博財物罪。又按
    刑事法若干犯罪行為態樣，本質上原具有反覆、延續實行之
    特徵，立法時既予特別歸類，定為犯罪構成要件之行為要素
    ，則行為人基於概括之犯意，在密切接近之一定時、地持續
    實行之複次行為，倘依社會通念，於客觀上認為符合一個反
    覆、延續性之行為觀念者，於刑法評價上，即應僅成立一罪
    ；學理上所稱「集合犯」之職業性、營業性或收集性等具有
    重複特質之犯罪均屬之，例如經營、從事業務、收集、販賣
    、製造、散布等行為概念者。查被告等人在上開賭博電子遊
    戲場內與不特定之賭客對賭之行為，本質上即含有反覆為之
    之特質，並具有場所同一、時間密接之性質，足認被告4 人
    自始即基於反覆實施之犯意，應屬具有預定同種類行為將反
    覆實行之集合犯，均應包括性地論以一罪。被告4 人就上開
    犯行間，互有犯意之聯絡及行為之分擔，均為共同正犯。爰
    審酌被告乙○○、丁○○均無前科或不良素行，被告丙○○
    前有賭博前科，被告戊○○前亦有賭博案件經檢察官為緩起
    訴處分（有卷附刑案資料查註記錄表、臺灣高等法院被告前
    案記錄表可參），被告乙○○不思謀正途，竟經營遊戲場擺
    設電子遊戲機具與客人對賭，被告丙○○、戊○○、丁○○
    謀職亦不思謹慎（且被告丙○○、戊○○未思前案教訓，貪
    圖僥倖再度觸法），渠等賭博行為危害社會善良風俗，然賭
    博之期間非長，惡性非甚重，暨被告乙○○為實際負責人、
    被告丙○○甫擔任現場負責人未及1 月、被告戊○○雖為受
    僱員工，然受僱期間較長，且被告丙○○、戊○○均有擔任
    兌換現金工作，被告丁○○僅受僱2 星期，尚未領得薪資等
    參與情節之輕重，且被告4 人均坦承犯行，亦表悔意之犯後
    態度等一切情狀，分別量處如主文所示之刑，並均諭知易服
    勞役之折算標準，以資懲儆。扣案之如附表編號1 至17所示
    之賭博性電子遊戲機具，係屬當場賭博之器具；附表編號18
    、19所示向顧客收取所得之現金及消費券【編號18之櫃臺現
    金原扣得3,724 元，然應扣除員警基於偵蒐犯罪所交付而非
    屬賭資之款項500 元（員警本係交付1,000 元，嗣已由店員
    戊○○取出500 元兌換予員警），故櫃臺所餘現金應為3,22
    4 元】，係屬兌換籌碼處之財物，不論是否屬犯人所有，均
    依刑法第266 條第2 項之規定宣告沒收（至其餘扣案之現金
    1,000 元，係員警基於偵蒐犯罪目的所交付，則不得宣告沒
    收）。另附表編號20至26所示之物，均屬被告乙○○所有且
    供上開賭博犯罪所用之物，業據被告乙○○自承在卷，爰均
    依刑法第38條第1 項第2 款規定宣告沒收。
四、公訴意旨另以：被告4 人基於意圖營利之犯意，所為於前揭
    時間，在上開店內擺設前開電子遊戲機與不特定客人賭博財
    物之行為，另涉犯刑法第268 條之意圖營利供給賭博場所罪
    嫌。然按刑法第268 條之圖利供給賭博場所罪及圖利聚眾賭
    博罪，係分別對「提供賭博場所供人賭博」藉以營利、或「
    邀聚不特定之多數人聚賭」藉以營利等賭博媒介行為，所設
    之處罰規定。如係參與賭博財物之行為，因其賭博場所之不
    同，及行為人是否有以賭博為常業之情形不同，其非難性各
    異，法律則依據其賭博行為之態樣，分別在社會秩序維護法
    第84條、刑法第266 條第1 項（普通賭博罪），對參與賭博
    財物之行為人設有行政罰或刑罰等不同之處罰規定。易言之
    ，刑法第268 條所規定之圖利供給賭博場所罪，行為人所圖
    得之利益，即係「提供賭博場所」之直接對價；而同條之圖
    利聚眾賭博罪，行為人所圖得之利益，則係「聚眾賭博」之
    直接對價。至於賭博之財物輸贏，繫於射倖性質，並非刑法
    第268 條所規定之「意圖營利」，尚難以參與賭博之行為人
    ，主觀上有參與賭博贏取財物之意圖，客觀上並有邀集他人
    至其提供之場所賭博財物之行為，即認其行為已該當於刑法
    第268 條之圖利供給賭博場所罪或圖利聚眾賭博罪之犯罪構
    成要件。本件被告4 人雖有利用電子遊戲機與他人為賭博財
    物之犯行業如上述，但純係利用扣案之電子遊戲機與客人對
    賭，並未另向客人以計時或收取場地費或抽頭費等方式收費
    乙節，業據證人丙○○、戊○○、丁○○於本院審理中證稱
    明確，則被告4 人顯係利用電子遊戲機不確定之輸贏機率，
    與不特定之賭客賭博財物，並以該電子遊戲機出現之偶然事
    實決定勝負，性質上係利用電子遊戲機，與不特定之賭客對
    賭，被告等人本身即具賭者之身分，而屬普通賭博罪之對向
    犯（而刑法第268 條之意圖營利，供給賭博場所及聚眾賭博
    罪部分，則非屬對向犯），並非另有就「提供賭博場所」或
    「聚眾賭博」之行為，得有具體之利益對價，自與刑法第26
    8 條之圖利供給賭博場所罪及圖利聚眾賭博罪之犯罪構成要
    件有間。此外，復查無其他積極之證據足以證明被告有從中
    收取任何場地費或抽頭費圖利，自不能遽論以刑法第268 條
    之罪，惟公訴意旨認此部分之犯行與上開經本院論罪科刑之
    部分，有想像競合犯之裁判上一罪關係，爰均不另為無罪之
    諭知。
本案經檢察官陳永豐到庭執行職務。
據上論斷，依刑事訴訟法第299 條第1 項前段，刑法第28條、第
266 條第1 項前段、第2 項、第38條第1 項第2 款、第42條第3
項、刑法施行法第1 條之1 ，判決如主文。
中    華    民    國    98    年    7     月    24    日
                  刑事第十一庭  法  官  劉敏芳
以上正本證明與原本無異。
如不服本判決應於收受判決後10日內向本院提出上訴書狀，並應
敘述具體理由；其未敘述上訴理由者，應於上訴期間屆滿後20日
內向本院補提理由書（均須按他造當事人之人數附繕本）「切勿
逕送上級法院」。
                                書記官  陳錫威
中    華    民    國    98    年    7     月    24    日
附錄本案論罪法條全文：
刑法第266條：
在公共場所或公眾得出入之場所賭博財物者，處1 千元以下罰金
。但以供人暫時娛樂之物為賭者，不在此限。
當場賭博之器具與在賭檯或兌換籌碼處之財物，不問屬於犯人與
否，沒收之。
附表
┌───┬─────────┬─────┬────────┐
│編  號│  物  品  名  稱  │數  量    │備        註    │
├───┼─────────┼─────┼────────┤
│  1   │ALICE（愛麗絲）   │2 臺      │每台電子遊戲機各│
├───┼─────────┼─────┤含機台數量之IC版│
│  2   │白堊紀            │2臺       │，合計68台（含IC│
├───┼─────────┼─────┤版68片，起訴書依│
│  3   │非洲搖滾          │2臺       │員警移送意旨誤將│
├───┼─────────┼─────┤編號14誤為5 台，│
│  4   │海王              │2臺       │致總數量誤為72台│
├───┼─────────┼─────┤）              │
│  5   │五虎將            │2臺       │                │
├───┼─────────┼─────┤                │
│  6   │7靶射擊           │15臺      │                │
├───┼─────────┼─────┤                │
│  7   │野蠻遊戲HUGA      │6臺       │                │
├───┼─────────┼─────┤                │
│  8   │神燈777           │5臺       │                │
├───┼─────────┼─────┤                │
│  9   │超越巔峰          │3臺       │                │
├───┼─────────┼─────┤                │
│ 10   │幸運鬥地主        │1臺       │                │
├───┼─────────┼─────┤                │
│ 11   │水果盤            │10臺      │                │
├───┼─────────┼─────┤                │
│ 12   │雷藏傳            │2臺       │                │
├───┼─────────┼─────┤                │
│ 13   │北斗神拳          │6臺       │                │
├───┼─────────┼─────┤                │
│ 14   │賽馬（5人座）     │1臺       │                │
├───┼─────────┼─────┤                │
│ 15   │超悟空            │6臺       │                │
├───┼─────────┼─────┤                │
│ 16   │押忍番長          │2臺       │                │
├───┼─────────┼─────┤                │
│ 17   │金牌虎霸王        │1臺       │                │
├───┼─────────┼─────┼────────┤
│ 18   │櫃臺現金          │3,224元   │係在兌換籌碼處之│
│      │                  │          │財物            │
├───┼─────────┼─────┼────────┤
│ 19   │消費卷（編號：JT92│500元     │同上            │
│      │6309號）          │          │                │
├───┼─────────┼─────┼────────┤
│ 20   │寄分卡（含5000分7 │238張     │均係被告乙○○所│
│      │張、1000分122張、5│          │有且供本案賭博犯│
│      │00分53張、100分56 │          │罪所用之物。    │
│      │張）              │          │                │
├───┼─────────┼─────┼────────┤
│ 21   │代幣              │3萬5550枚 │同上            │
│      │                  │          │                │
├───┼─────────┼─────┼────────┤
│ 22   │電腦主機          │1臺       │同上            │
├───┼─────────┼─────┼────────┤
│ 23   │會員名冊          │2本       │同上            │
├───┼─────────┼─────┼────────┤
│ 24   │每班結帳總表      │6張       │同上            │
├───┼─────────┼─────┼────────┤
│ 25   │上班卡表（戊○○、│2張       │同上            │
│      │丁○○）          │          │                │
├───┼─────────┼─────┼────────┤
│ 26   │機臺遊戲人次統計表│1張       │同上            │
└───┴─────────┴─────┴────────┘

司法院資訊處製作；財團法人民間司法改革基金會備份。
